臺灣臺中地方法院民事判決
110年度訴字第3025號
原      告  陳麗芬  
被      告  卓俊佑  
訴訟代理人  張禮安律師
上列當事人間請求損害賠償事件，本院於民國111年1月27日言詞
辯論終結，判決如下：
    主      文
被告應給付原告新臺幣壹佰貳拾萬元。
訴訟費用由被告負擔。
    事實及理由
一、原告主張：真實姓名年籍不詳、自稱「張偉」透過社群軟體
    「FACEBOOK」於民國109年6月6日與其聯繫，又於同年月9日
    21時許，以通訊軟體「LINE」暱稱「往事隨風」向其佯稱可
    在「澳門娛樂旅遊有限公司」網站投資，致其陷於錯誤，而
    依對方指示，陸續匯款至指定之帳戶，包括於同年8月4日9
    時許，前往銀行臨櫃匯款新臺幣（下同）120萬元至被告所
    申設之台新國際商業銀行帳號00000000000000號網路銀行帳
    戶（下稱系爭帳戶）內，該款項全數均經提領。被告既具相
    當社會經驗，可知將系爭帳戶資料交予不相識之人，將可能
    淪為詐騙集團之取財工具，竟無故提供系爭帳戶給詐騙集團
    成員，造成其受有損害，其行為構成詐欺取財罪，又無法律
    上原因獲得利益，致原告受有損害，故依民法第184條第1項
    前段、第179條規定提起本件訴訟等語，並請求：如主文第1
    項所示。
二、被告則以：原告對其提起詐欺告訴，經檢察官為不起訴處分
    ，況原告遭詐騙當時，被告尚未交付系爭帳戶資料給詐騙集
    團成員，不論被告有無交付系爭帳戶給詐騙集團成員，均無
    法改變原告遭詐騙之事實，二者間並無相當因果關係。再者
    ，被告得知此事時，原告匯入之120萬元已遭詐騙集團成員
    提領一空，其並無受有利益。又政府、新聞媒體多次宣傳投
    資不明公司網站，動輒將自身所有款項交付他人係屬詐騙案
    件，原告之情形與有過失等語，資為抗辯，並聲明：原告之
    訴駁回。
三、本件經法院會同兩造整理並簡化爭點如下（見本院卷第88頁
    ，並由本院依相關卷證為部分文字修正）：
（一）不爭執事項：
    1.被告於109年7月間某日，以電話通訊方式將系爭帳戶之帳
      號、密碼提供予真實姓名、年籍不詳自稱「林先生」之人
      。
    2.原告於109年6月6日與真實姓名年籍不詳、自稱「張偉」
      透過社群軟體「FACEBOOK」與之聯繫，嗣「張偉」以通訊
      軟體「LINE」暱稱「往事隨風」於同年6月9日21時許，向
      原告佯稱可在「澳門娛樂旅遊有限公司」網站投資，致原
      告陷於錯誤，而依對方指示，於同年8月4日9時許，前往
      銀行臨櫃匯款120萬元至系爭帳戶內，該款項全數均經提
      領。
（二）爭點：
　　　原告依民法第184條第1項前段、第179條規定請求被告應
      給付120萬元（請求法院擇一為有利之裁判），有無理由
      ？　　
四、本院的判斷：
（一）因故意或過失，不法侵害他人之權利者，負損害賠償責任
      ；數人共同不法侵害他人之權利者，連帶負損害賠償責任
      ；造意人及幫助人，視為共同行為人，民法第184條第1項
      前段、第185條第1項、第3項分別定有明文。民法第185條
      第2項所稱幫助人係指於他人為侵權行為之際，幫助該他
      人使其易於遂行侵權行為者，幫助人對於幫助之行為須有
      故意或過失，且被害人所受之損害與幫助行為亦具有相當
      因果關係，始可視為共同行為人而須與行為人連帶負損害
      賠償責任。
（二）原告於上述時間遭自稱「張偉」之人詐騙而匯款120萬元
      至系爭帳戶，而被告則將系爭帳戶交給真實姓名年籍均不
      詳之人（見不爭執事項⒈、⒉）。又被告因無故提供系爭帳
      戶給詐騙集團成員，詐騙集團成員於詐騙被害人後，指示
      被害人匯款至系爭帳戶，被告因而經本院刑事庭以110年
      度中簡字第48號（下稱刑案）判決處有期徒刑3月確定，
      亦經本院調取上開刑事卷宗核閱無誤，堪認被告出於故意
      而提供系爭帳戶給詐騙集團成員利用，致原告受騙後將款
      項匯入系爭帳戶等情屬實。況被告於刑案偵查時自承：系
      爭帳戶是薪轉帳戶，我在109年7月間接到電話，自稱「林
      先生」之人問我有沒有需要幫忙養帳戶，日後貸款或購屋
      會比較方便，我就把系爭帳戶帳號密碼告知對方。我從17
      歲一直從事餐飲業到現在，我也知道詐騙集團會利用他人
      帳戶掩飾其等不法行徑，也可以想見若將個人帳戶交他人
      使用，可能會被詐騙集團作為犯罪工具使用等語（109年
      度偵字第35294號卷第202至203頁），堪認原告主張被告
      基於幫助詐欺之故意而將系爭帳戶資料交予詐騙集團成員
      一節亦為真正。
（三）被告雖辯稱原告對之提起詐欺告訴部分業經檢察官不起訴
      處分確定，且上開刑事判決全未提及原告云云。經查，臺
      灣臺中地方檢察署（下稱臺中地檢署）檢察官固以110年
      度偵字第32829號對被告為不起訴處分確定，然其理由係
      以被告提供系爭帳戶給詐騙集團成員詐騙其他被害人之幫
      助詐欺犯行業經刑案判決確定，而須依刑事訴訟法第252
      條第1款為不起訴處分，並非認定被告嫌疑不足，本院自
      無從僅憑此情，即為有利於被告的認定。又原告係於110
      年2月8日始前往新北市政府警察局海山分局土城派出所製
      作筆錄並向詐騙之人提起詐欺告訴（見偵32829卷第19至2
      1頁），而刑案早於109年12月10日即經檢察官提起公訴（
      見109年度偵字第35294號卷第205至209頁），且檢察事務
      官於109年12月9日詢問被告有無因系爭帳戶或其他帳戶涉
      嫌詐欺經檢警偵查審理中時，被告亦僅提及霧峰分局、崇
      德派出所等單位（見109年度偵字第35294號卷第204頁）
      ，可見於刑案起訴之際，原告尚未發覺遭詐騙，亦未對之
      提起詐欺告訴，檢警亦尚未針對此部分偵辦追訴，則刑案
      判決並未提及被告幫助詐騙原告部分，亦與目前法院審判
      實務相符，被告徒以刑案判決並未提及原告遭詐欺之情，
      而否認其為行為人云云，要無可採。
（四）被告復辯稱原告於109年6月6日即遭詐騙集團成員詐騙，
      其方於同年7月間提供系爭帳戶給真實姓名年籍不詳之人
      ，則不論被告是否提供系爭帳戶給詐騙集團成員，均無法
      改變原告遭詐騙之事實云云。然詐騙集團成員自109年6月
      6日與原告接觸後，於同年月9日起陸續對原告施用詐術而
      指示原告匯款，原告始於同年8月4日匯款120萬元至系爭
      帳戶。然現實上詐騙集團成員不可能取得系爭帳戶前即指
      示原告匯款至系爭帳戶，可見該集團成員必然於被告交付
      系爭帳戶後再次對原告為詐騙行為，並指示原告將120萬
      元匯款至系爭帳戶，被告提供系爭帳戶之行為確已助益詐
      騙集團成員遂行向原告詐得120萬元之侵權行為，兩者間
      具有相當因果關係甚明。被告徒以前詞置辯，與客觀事實
      不符，自無可取。至被告固引用臺灣嘉義地方法院朴子簡
      易庭109年度朴簡字第89號、109年度朴簡字第221號、臺
      灣新北地方法院板橋簡易庭106年度板簡字第1542號、等
      判決為據，但上開判決既無拘束本院之效力，且上開判決
      之基礎事實或認定提供帳戶之人不具有故意或過失，或係
      針對核發帳戶之銀行行員，與本件顯不相同，被告所辯亦
      無足憑。
（五）損害之發生或擴大，被害人與有過失者，法院得減輕賠償
      金額或免除之，民法第217條第1項固有明文，惟須被害人
      與有過失，而其行為有助成損害之發生或擴大，且與加害
      人之行為，為損害之共同原因者，始有其適用（最高法院
      96年度台上字第1539號判決看法同此）。被告徒以原告無
      視政府或新聞媒體多次宣導投資不明公司網站，動輒將自
      身所有款項交付他人係屬詐騙案件，故原告與有過失云云
      ，但原告既係受詐騙集團成員之詐騙而將款項匯入系爭帳
      戶，所為實屬被詐騙之受害行為；且其係受詐術利誘致無
      法為正確判斷，對損害之成立當無從預見或防免，尚難認
      其與有過失，自無上開規定之適用，被告此項所辯，並不
      足採。
（六）準此，被告既出於幫助詐欺之不確定故意，而將系爭帳戶
      交付給詐騙集團所屬成員，而幫助詐騙集團成員於109年8
      月4日9時前之某時詐騙原告後取得詐騙所得120萬元，業
      如前述，被告自應依民法第184條第1項前段、第185條第1
      項、第3項規定與詐騙集團成員連帶負責，故原告訴請被
      告給付120萬元，即屬有據。
（七）原告提起本件訴訟，係本於侵權行為及不當得利等法律關
      係，請求本院擇一為有利之判決。本院既已依民法第184
      條第1項前段等規定為原告勝訴之判決，即毋庸審酌原告
      其餘請求是否有理由。
五、結論：
    綜上所述，原告依民法第184條第1項前段規定，訴請被告給
    付120萬元，為有理由，應予准許。
六、本件事證已臻明確，兩造其餘攻擊防禦方法及證據，經本院
    斟酌後，對於判決之結果不生影響，故不再逐一論列，併此
    敘明。
七、訴訟費用負擔之依據：民事訴訟法第78條。
中　　華　　民　　國　　111 　年　　2 　　月　　15　　日
                  民事第五庭    法　官　施懷閔
以上為正本係照原本作成。
如對本判決上訴，須於判決送達後20日內向本院提出上訴狀（須
附繕本）。如委任律師提起上訴者，應一併繳納上訴審裁判費。
中　　華　　民　　國　　111 　年　　2 　　月　　15　　日
                                書記官　張宏賓